【裁判字號】    97,消債清,64
【裁判日期】    980206
【裁判案由】    聲請清算程序
【裁判全文】
臺灣高雄地方法院民事裁定            97年度消債清字第64號
聲  請  人  甲○○
上列當事人聲請消費者債務清理事件，本院裁定如下：
    主  文
聲請人甲○○自中華民國九十八年二月六日下午四起開始進行清
算程序。
命司法事務官進行本件清算程序。
聲請人保全處分之聲請駁回。
    理  由
一、聲請意旨略以：聲請人之父陳義雄於民國88年1 月29日死亡
    ，聲請人與聲請人之母洪司香、聲請人之弟陳信宏、陳政翰
    共同概括繼承聲請人之父陳義雄之遺產。聲請人與母及弟當
    時雖共同繼承遺產共新台幣（下同）7,590,063 元，然亦共
    同繼承未清償債務部分9,222,504 元及未繳納稅捐部分95,8
    21元，是聲請人於繼承原因發生時，所繼承遺產之消極資產
    部分已超過積極資產部分。詎料聲請人之父除上開為清償債
    務部分外，分別又因借款及擔任連帶保證人，另積欠臺灣銀
    行1450萬元及950 萬元，共計2400萬元之債務。聲請人因係
    在法院擔任書記官工作，每月薪資僅有約4 萬6 千元左右，
    實無法償還上述債務，故聲請人乃依消費者債務清理條例（
    下稱消債條例）提出債權人清冊向最大債權銀行台灣銀行提
    出協商之申請，惟遭台灣銀行函覆債權已轉讓予資產管理公
    司，又因資產管理公司非金融機構，依消債條例之規定，聲
    請人不須經前置協商，即得依法向法院聲請開始清算程序，
    為此聲請清算，以期早日免除背負龐大債務之苦等語。
二、按債務人不能清償債務或有不能清償之虞者，得依本條例所
    定更生或清算程序，清理其債務，消費者債務清理條例第3
    條定有明文。次按，債務人於法院裁定開始更生程序或許可
    和解或宣告破產前，得向法院聲請清算；法院開始清算程序
    之裁定，應載明其年、月、日、時，並即時發生效力；法院
    裁定開始更生或清算程序後，得命司法事務官進行更生或清
    算程序，必要時得選任律師、會計師或其他適當之自然人或
    法人一人為監督人或管理人，同條例第80條、第83條第1 項
    、第16條第1項 亦規定至明。
三、查聲請人主張之上開事實，業據其提出財產及收入狀況說明
    書、債權人清冊、財團法人金融聯合徵信中心當事人綜合信
    用報告、財政部臺灣省南區國稅局遺產稅核定通知書影本、
    聲請人薪資明細表、95、96年度綜合所得稅各類所得資料清
    單暨財產歸屬資料清單、臺灣銀行東港分行函文影本、戶藉
    謄本、台灣屏東地方法院91重訴5 號、91重訴6 號判決等件
    附卷可證，堪信為真實，足徵聲請人確有繼承其父陳義雄所
    積欠之2400萬元債務，及未辦理拋棄繼承之事實無訛。再者
    前述2400萬元債務，業經經原債權人即台灣銀行將債權讓與
    新豐資產管理股份有限公司，又經新豐資產管理股份有限公
    司債權讓與遠宏資產管理有限公司，有債權讓與證明書（見
    本院卷189 至190 頁、196 至197 頁）、遠宏資產管理有限
    公司陳報狀在卷可證，而堪認定。是聲請人所積欠之2400萬
    元，目前之債權人為遠宏資產管理有限公司乙節，亦可認定
    。綜上以觀，以聲請人目前之薪資收入確屬無法清償上述之
    2400萬元之債務；此外，本件又查無聲請人有消費者債務清
    理條例第6 條第3 項、第8 條或第82條第2 項所定駁回清算
    聲請之事由存在，是聲請人聲請本件清算，為有理由，應予
    准許；並依上開規定命司法事務官進行本件更生程序，爰裁
    定如主文一、二項所示。
四、又聲請人向本院聲請人保全處分，聲請時點係以「本件債務
    清理更生之聲請為裁定前」為之，因本院業已准許其清算更
    生之聲請，故其保全處分之聲請即無聲請之必要，應予駁回
    。至聲請人聲請保全處分中所另提及，請求本院禁止上述24
    00萬元之原債權人臺灣銀行收取聲請人之薪資債權乙節，因
    聲請人依強制執行法第12條聲明異議即可資救濟，故亦無由
    本院另以保全處分加以保護之必要，是故亦一併駁回其聲請
    ，併此敘明。
五、依消費者債務清理條例第11條第1 項、第83條第1 項、第16
    條第1 項，裁定如主文。
中    華    民    國    98    年    2     月    6     日
                 民事第六庭  法  官  吳志豪
以上正本係照原本作成。
本裁定不得抗告。
本裁定於民國98年2 月6 日下午4 時開始清算程序，並即時發生
效力。
中    華    民    國    98     年    2    月    6     日
                              書記官  劉音利
附表：
┌──┬────────────┬────────┐
│編號│債權人                  │金額（新臺幣）  │
├──┼────────────┼────────┤
│1   │遠宏資產管理有限公司    │14.500,000元    │
├──┼────────────┼────────┤
│2   │遠宏資產管理有限公司    │9,500,000元     │
├──┴────────────┼────────┤
│合               計           │24,000,000元    │
└───────────────┴────────┘


司法院資訊處製作；財團法人民間司法改革基金會備份。
